【裁判字號】    98,交聲,3649
【裁判日期】    981204
【裁判案由】    交管條例聲異
【裁判全文】
臺灣板橋地方法院交通事件裁定
                                    98年度交聲字第3649號
                                    98年度交聲字第3650號
原處分機關  交通部公路總局臺北區監理所板橋監理站
異  議  人
即受處分人  乙○○
上列受處分人即異議人因違反道路交通管理處罰條例案件，對於
交通部公路總局臺北區監理所板橋監理站於民國98年10月2 日以
板監裁字第裁41-AEX762429號、第裁41-AEX762430號所為之處分
（原舉發案號：北市警交字第AEX762429 號、第AEX762430 號）
聲明異議，本院裁定如下：
    主  文
原處分均撤銷。
乙○○均不罰。
    理  由
一、原處分意旨略以：異議人即受處分人乙○○所有之車牌號碼
    105-QYC 號輕型機車，於民國98年8 月26日19時40分許，行
    經臺北市○○路、大同街口時，因分別有駕車行經有燈光號
    誌管制之交岔路口闖紅燈（紅燈左轉）及違反處罰條例之行
    為，不聽制止或拒絕停車接受稽查而逃逸之違規事實，經臺
    北市政府警察局北投分局大屯派出所警員以北市警交字第AE
    X762429 號、第AEX762430 號舉發違反道路交通管理事件通
    知單（下稱舉發通知單）逕行舉發。嗣經原處分機關於同年
    10月2 日以板監裁字第裁41-AEX762429號、第裁41-AEX7624
    30號違反道路交通管理事件裁決書，爰分別依道路交通管理
    處罰條例第53條第1 項、第63條第1 項第3 款（原裁決書漏
    載第3 款）及同條例第60條第1 項之規定、第63條第1項 第
    1 款（原裁決書漏載第1 款），分別裁處罰鍰新臺幣（下同
    ）1,800 元，並記違規點數3 點及罰鍰3,000 元，並記違規
    點數1 點云云。
二、聲明異議意旨略以：異議人乙○○並無舉發通知單所載之違
    規行為，而警員僅憑目視登記車號即逕予舉發，且無照片可
    資佐證，對警員此一作法，實難認同；況異議人當時係在土
    城用餐並未前往北投，且用餐完畢即返家休息，請鈞院加以
    詳查，為此，爰依法聲明異議等語。
三、經查：
    (一)異議人乙○○辯稱：本件員警舉發伊違規之時間，伊係在
      土城用餐，並未前往北投，且用餐完畢即返家休息一節。
      核與證人即異議人之未婚妻甲○○於本院到庭具結證稱：
      98年8 月26日晚上我人本來在家裡，等異議人下班回來，
      我們一起去慶祝七夕情人節；當天晚上的7 時40分許，我
      們是在臺北縣土城市○○路上的貴族世家健康鍋吃晚飯，
      異議人跟我在一起；我們是騎異議人車牌號碼105-QCY 的
      機車前往金城路的貴族世家健康鍋；我們吃完晚飯後，沒
      有再去其他地方，是直接回土城市○○街405 號11樓的家
      ；當天晚上異議人都一直和我在一起，我們沒有騎機車到
      臺北市○○區○○路、大同街附近，我們都一直在土城；
      因為異議人那天跟我求婚，所以那天的事情我記得很清楚
      等語相符（見本院98年11月9 日訊問筆錄）；本院依直接
      審理觀察證人甲○○當庭陳述之神態及過程之結果，認證
      人於本庭應無說謊之情事，其所為證言堪予採信。
    (二)再參以證人即舉發本件違規之臺北市政府警察局北投分局
      大屯派出所警員丙○○於本院到庭具結證稱：當時我觀察
      到駕駛人戴黑色安全帽，中等身材，穿T 恤、牛仔褲，男
      生，年紀看不出來，因為他是戴全罩式的安全帽；當時的
      駕駛人一樣是年輕人，但是我當時比較注意車號跟車色，
      所以沒有辦法辨認該名駕駛人是否為在場的異議人乙○○
      等語以觀（見本院98年10月28日訊問筆錄），足認證人丙
      ○○固目睹本件違規事實，並依其所見記下車牌而依車籍
      資料加以舉發，惟對當時違規駕駛人之特徵，並無法確認
      。
    (三)至證人丙○○警員固又證稱：前述機車之駕駛人確有闖紅
      燈（紅燈左轉）、拒絕停車接受稽查而逃逸之違規行為，
      其並未記錯該機車車牌號碼等語，並當庭提出於舉發當時
      所抄寫車牌號碼資料、該分局員警出入及領用物品登記簿
      、電腦資料查詢紀錄簿影本各1 份為證，亦堪予採信。惟
      衡諸目前社會上使用偽造、變造之車牌，以躲避查緝之不
      法情事屢見不鮮，此為本院職務上已深悉之事實；且本件
      違規駕駛人於遭警攔停時，拒絕停車受檢而逃逸，益徵該
      實際駕駛人涉及不法之可能性甚高。
    (四)綜合上開證據詳予勾稽，本院尚難將員警舉發之實際違規
      駕駛人恐係使用偽變造車牌之可能性遽予排除，從而，自
      應為有利異議人之認定，原處分機關未予詳查，遽予裁罰
      ，容有未洽。本件異議應為有理由，爰將原處分均撤銷，
      併均為異議人不罰之諭知，以昭審慎。
四、據上論斷，應依道路交通案件處理辦法第20條前段，裁定如
    主文。
中    華    民    國    98    年    12    月     4    日
                  交通法庭    法  官  許映鈞
以上正本證明與原本無異
如不服本裁定，應於裁定送達後5 日內敘明抗告理由，向本院提
出抗告狀。
                              書記官  范煥堂
中    華    民    國    98    年    12    月     4    日


司法院資訊處製作；財團法人民間司法改革基金會備份。
